臺灣臺南地方法院民事裁定
                                     109年度簡抗字第16號
抗  告  人  黃豊喬  
相  對  人  李承錦  


上列當事人間債務人異議之訴事件，抗告人對於本院柳營簡易庭
民國109年8月26日109年度營簡字第8號裁定提起抗告，本院裁定
如下：
    主  文
抗告駁回。
抗告費用新臺幣壹仟元由抗告人負擔。
    理  由
一、基於程序恆定，原訴訟程序在未經改適用其他訴訟程序前，
    本應依原訴訟程序適用相關之救濟規定，本件既仍屬簡易訴
    訟程序，抗告人就該簡易訴訟程序所為之抗告，依民事訴訟
    法第436條之1第1項規定，管轄法院應為本院之合議庭，故
    抗告意旨指稱本件抗告管轄法院應為臺灣高等法院臺南分院
    （下稱臺南高分院），實屬有誤，而不足採，合先敘明。
二、抗告意旨略以：
  ㈠系爭判決漏未就系爭先位之訴為判決：
  ⒈抗告人於原審提起預備合併之訴，先位聲明為「確認兩造婚
    姻關係存在，相對人婚姻圓滿權並未受損，無理由請求抗告
    人賠償精神慰撫金新臺幣（下同）20萬元」（下稱系爭先位
    之訴），備位聲明為「相對人對抗告人請求婚姻圓滿權受損
    害應賠償精神慰撫金20萬元，已因抵銷而消滅」（下稱系爭
    備位之訴），經原審於民國109年3月17日以109年度營簡字
    第8號判決（下稱系爭判決）駁回，然系爭判決漏未就系爭
    先位之訴為判決，抗告人依民事訴訟法第233條第1項規定，
    請求補充判決，卻遭原裁定駁回。
  ⒉依同一地方法院適用簡易程序審理事件事務分配辦法第2條第
    1款規定，同法院內僅限尚未為本案言詞辯論之訴訟事件，
    經簽請核准結報後，始得「函送」管轄法院，系爭先位之訴
    業經言詞辯論，自無適用上開規定之餘地。惟原審卻於109
    年3月9日以南院武民安109營簡字第8號函（下稱系爭函文）
    將系爭先位之訴移送鈞院家事庭審理。
  ⒊且原裁定認為「民事訴訟法第28條第1項僅規範土地管轄，同
    法院間並無裁定移送之必要，系爭先位之訴屬家事事件，應
    由本院家事庭審理，自無上開規定為裁定移送之必要。」惟
    系爭先位之訴屬專屬管轄事件，原審認其無管轄權，卻未依
    民事訴訟法第28條第1項規定裁定移送家事法庭，自不生移
    送管轄效力，系爭判決漏未就系爭先位之訴為判決，應以判
    決補充之。
  ㈡本件抗告法院應為臺南高分院：
    系爭先、備位之訴，依家事事件法第3條第1項及第3項第2款
    、第3款規定，本質上屬家事甲類、丙類事件，按同法第37
    條、第51條規定，應行家事通常訴訟程序。原裁定雖係鈞院
    柳營簡易庭所為，然原審法官於審理過程中並未諭知兩造，
    或裁定改行簡易訴訟程序，自不能認已行簡易訴訟程序。且
    系爭先、備位之訴非屬民事訴訟法第427條第1、2項規定之
    案件，參照臺灣高等法院高雄分院107年度重抗字第37號裁
    定，抗告法院應為臺南高分院，不受原審分案案號之誤影響
    。
  ㈢原裁定消極不適用法令：
  ⒈抗告人於109年4月22日鈞院109年度司家調字第221號調解事
    件（下稱系爭調解事件），因相對人未到場，且其具狀表示
    不會參加調解，兩造無法以調解程序解決紛爭，司法事務官
    勸諭抗告人撤回調解，並援引民事訴訟法第425條第1項規定
    ，向抗告人說明「撤回本件調解之聲請不會影響109年度營
    簡字第8號（即原審）上訴第二審」，抗告人因而將「民事
    調解意見陳述狀」改為「民事調解撤回聲請狀」。原裁定卻
    以「抗告人已撤回系爭調解事件，視同未起訴，自無判決之
    必要」為由，而駁回抗告人補充判決之聲請，顯有消極不適
    用民事訴訟法第425條第1項規定之情形。
  ⒉家事事件法第6條第1項規定非僅規範家事法院，普通法院、
    簡易庭亦有適用或類推適用，原裁定認為「簡易庭不適用上
    開規定，無將系爭先位之訴裁定移送家事法庭之必要」，顯
    有消極不適用上開家事事件法規定之情形。
三、按訴訟標的之一部或訴訟費用，裁判有脫漏者，法院應依聲
    請或依職權以判決補充之，民事訴訟法第233條第1項定有明
    文。是當事人聲請補充判決或裁定，以訴訟標的之一部或訴
    訟費用之裁判有脫漏者為限。而所謂裁判有脫漏，係指法院
    應於主文表示裁判結果之事項實際上未為裁判之表示者而言
    。至於非應表示於裁判主文之事項，則不在得聲請補充裁判
    之列（最高法院109年度台抗字第314號裁定參照）。
四、經查：
  ㈠抗告人固主張其於原審提起預備合併之訴，系爭判決僅就系
    爭備位之訴為裁判，漏未就系爭先位之訴為裁判，原審應以
    判決補充之云云。惟查：
  ⒈按家事事件除第3條所定丁類事件外，於請求法院裁判前，應
    經法院調解；前項事件當事人逕向法院請求裁判者，視為調
    解之聲請，家事事件法第23條第1項、第2項前段規定甚明。
    抗告人對於原審認定系爭先位之訴屬家事事件法第3條所定
    甲類事件，並不爭執，有民事抗告狀在卷可稽（見本院卷第
    17頁）。則原審自應將系爭先位之訴移送本院家事庭審理，
    本院家事庭依上開規定將抗告人系爭先位之訴視為調解之聲
    請，於審理前先行調解，於法自無違誤。
  ⒉又抗告人自承其於109年4月22日系爭調解事件將「民事調解
    意見陳述狀」改為「民事調解撤回聲請狀」，並提出該書狀
    為證（見本院卷第19、31頁）。而觀諸系爭調解事件調解委
    員之109年4月22日調解紀錄表（見本院卷第29頁）調解過程
    與結果摘要欄記載「⒈調解項目：確認婚姻關係存在。⒉已達
    成協議的事項：勸諭撤回，①黃豊喬（即抗告人）到場表示
    ，其起訴狀是要提出訴訟，業經鈞院109營簡字8號判決敗訴
    ，現上訴二審。其表示並未聲請本件調解，且認該營簡庭的
    法官無須移送本件再立新案。②黃豊喬今日亦提出書狀1份，
    表示其無意進行本件調解，本件事務官現場當面了解其真意
    ，及向其說明撤回本件調解之聲請並不會影響其上訴二審10
    9營簡8之訴訟進行。③黃豊喬了解，並表示其僅欲進行原訴
    訟，不願再調解，故將上述②書狀狀頭改為『家事調解撤回聲
    請狀』，並同意撤回本件調解之聲請。」，似可認抗告人只
    撤回調解之聲請，其意僅欲拒絕調解，而無撤回系爭先位之
    訴之意，若抗告人認該部分訴訟尚未撤回，因系爭先位之訴
    已移由家事庭審理，抗告人應向本院家事法庭尋求救濟，與
    本件無涉，抗告人據此向原審聲請補充判決，於法不合，難
    謂有據。
  ⒊抗告人另稱係因司法事務官告知，撤回不會影響其上訴第二
    審訴訟之進行，而撤回調解之聲請云云。然觀諸上開調解紀
    錄表可知，本院司法事務官僅表示：「撤回本件調解之聲請
    並不會影響其上訴二審109營簡8之訴訟進行。」，並陳稱原
    審或上訴審仍會審理系爭先位之訴，且抗告人所提起之系爭
    備位之訴，業經原審於109年3月17日判決在案，抗告人不服
    提起上訴，現由本院合議庭以109年度簡上字第97號審理中
    ，則抗告人係就系爭先位之訴部分為撤回，自不影響上訴審
    審理抗告人所提系爭備位之訴。是以，抗告人認為系爭先位
    之訴亦為原審或上訴審之審理範疇，容有誤會。
  ㈡至抗告人主張系爭先位之訴業經言詞辯論，並無適用同一地
    方法院適用簡易程序審理事件事務分配辦法第2條第1項規定
    之餘地，原審以系爭函文將系爭先位之訴移送本院家事庭審
    理，實有違誤云云。惟依上開說明，當事人聲請補充判決，
    以訴訟標的之一部或訴訟費用之裁判有脫漏者為限，原審得
    否以系爭函文將系爭先位之訴移送本院家事庭審理，並非應
    表示於系爭判決主文之事項，自不在得聲請補充判決之列，
    抗告人此部分主張，亦無足採。
五、綜上所述，原審將系爭先位之訴移送本院家事庭由系爭調解
    事件審理，而抗告人已於109年4月22日具狀撤回系爭調解事
    件，此部分之訴訟繫屬消滅，法院就其撤回部分即毋庸為裁
    判，自無對抗告人請求裁判事項漏未裁判之情事，故原審並
    無判決脫漏之情形，抗告人聲請補充判決，核與民事訴訟法
    第233條第1項規定之要件不符，原裁定駁回抗告人之判決補
    充之聲請，並無違誤，抗告意旨指摘原裁定不當，求予廢棄
    ，為無理由，應予駁回。
六、據上論結，本件抗告為無理由，依民事訴訟法第436條之1第
    3項、第495條之1第1項、第449條第1項、第95條、第78條，
    裁定如主文。
中　　華　　民　　國　 109　　年　　11　　月　　30　　日
                  民事第五庭  審判長  法  官  劉秀君
                                      法  官  盧亨龍
                                      法  官  陳尹捷
以上正本證明與原本無異。
本裁定不得再抗告。
中　　華　　民　　國　　109 　年　　11　　月　　30　　日
                                      書記官  曾美滋